【裁判字號】    97,抗,354
【裁判日期】    970430
【裁判案由】    本票裁定
【裁判全文】
臺灣臺北地方法院民事裁定               97年度抗字第354號
抗  告  人  丙○○
抗  告  人  乙○○原名李愛好.
相  對  人  美商花旗銀行股份有限公司
法定代理人  甲○○
上列當事人間本票裁定事件，抗告人對於中華民國97年3月11日
本院97年度票字第9664號裁定提起抗告，本院裁定如下：
    主  文
抗告駁回。
抗告程序費用新臺幣壹仟元由抗告人負擔。
    理    由
一、按執票人向本票發票人行使追索權時，得聲請法院裁定後強
    制執行，票據法第123條定有明文。按執票人依票據法第123
    條規定，聲請法院裁定許可對發票人強制執行，係屬非訟事
    件，此項聲請之裁定，及抗告法院之裁定，僅依非訟事件程
    序，就本票形式上之要件是否具備予以審查為已足，並無確
    定實體上法律關係存否之效力，如發票人就票據債務之存否
    有爭執時，應由發票人提起確認之訴，以資解決（最高法院
    57年度臺抗字第76號、56年度臺抗字第714號判例意旨參照
    ）。
二、本件相對人主張：其執有抗告人於民國84年10月2日共同簽
    發，內載金額新臺幣（下同）54萬元，付款地在臺北市，利
    息按年息20％計算，免除作成拒絕證書，到期日未載之本票
    乙紙（下稱系爭本票），詎於85年1月18日經提示僅支付其
    中部分款項，尚欠8萬1967元未獲付款等情，爰依票據法第
    123條規定，聲請法院裁定許可對發票人強制執行，並提出
    本票乙紙為證，原審法院依首開規定予以准許，尚無不合。
三、抗告意旨略以：相對人就系爭本票已獲部分清償，餘款並未
    收到相對人之催繳通知，抗告人曾至聯立法律事務所與相對
    人協商未果，故無法還清餘款，相對人於事隔10餘年始行使
    權利，違反民法第148條關於權利濫用禁止之規定，為此，
    爰依法提起抗告，請求廢棄原裁定云云。
四、經查，系爭本票從形式上觀之，要件並無不合，而原審就系
    爭本票為形式上之審查，認其已具備本票各項記載事項，合
    於票據法第120條規定，屬有效之本票，乃裁定准許強制執
    行，並無不合，抗告人所辯縱然屬實，依前開說明，亦屬實
    體爭執事項，系爭本票之形式要件既已具備，且未載到期日
    ，依票據法第120條第2項之規定，視為見票即付，而相對人
    確有提示未獲付款之情形，則原審於此無確定實體上法律關
    係之非訟事件程序，僅就本票是否具備形式要件而為審查，
    核無不合，至於抗告人與相對人間實體上之爭執應循訴訟程
    序以資解決，尚非於非訟事件程序中所得審究。從而，抗告
    人提起本件抗告，為無理由，應予駁回。
五、據上論結，本件抗告為無理由，依非訟事件法第46條、第21
    條第2項、第24條第1項，民事訴訟法第495條之1第1項、第
    449條第1項、第78條，裁定如主文。
中    華    民    國    97    年    4     月    30    日
                  民事第二庭    審判長法官  黃蓓蓓
                                      法官  林欣蓉
                                      法官  鍾素鳳
以上正本係照原本作成。
本裁定不得再抗告。
中    華    民    國    97    年    4     月    30    日
                                    書記官  林玗倩


司法院資訊處製作；財團法人民間司法改革基金會備份。
